臺灣彰化地方法院刑事判決　　　　　　　 94年度易字第154號
公　訴　人　臺灣彰化地方法院檢察署檢察官
被　　　告　乙○○
上列被告因詐欺案件，經檢察官提起公訴 (93年度偵緝字第17號
)，本院判決如下：
    主  文
乙○○共同行使偽造私文書，足以生損害於他人，處有期徒刑陸
月，如易科罰金，以佰元折算壹日。
附表所示支票背面偽造之「張煜龍」簽名均沒收。
    事  實
一、 乙○○自民國89年間，迄91年1、2月間，陸續向友人甲○
     ○借得約新台幣（下同）5百萬元未還，其明知自己經濟狀
     況不佳，已陷於無償債能力狀況，然因恐甲○○不願再出
     借款項，竟意圖為自己不法之所有，於91年3、4月間，向
     同具犯意聯絡之不詳人士購得如附表所示無從兌現俗稱「
     芭樂票」之支票三紙，並指示不詳人士在支票背面偽簽「
     張煜龍」之背書。乙○○即持此三張支票向甲○○借款而
     行使之，並謊稱：該三紙支票係其與張煜龍做砂石生意往
     來之生意客票，欲以之作為清償方式，足以生損害於張煜
     龍。甲○○見該三張支票背面均有「張煜龍」之背書簽名
     ，並曾聽聞張煜龍之信譽良好，因而陷於錯誤，認為乙○
     ○所交付之支票已足供償債，乃借予共計265萬5千元。嗣
     甲○○依照支票上所載發票日提示上開三紙支票，均因拒
     絕往來而不獲兌現，甲○○遂向乙○○催討還款，乙○○
     即避不見面，甲○○復轉向背書人張煜龍請求支付票款，
     經張煜龍告知其並未在上開支票上背書，甲○○始發現受
     騙。
二、案經甲○○訴請台灣彰化地方法院檢察署檢察官偵查起訴。
    理  由
一、訊據被告乙○○固坦承持附表所示之三張支票向告訴人甲○
    ○借款，並謊稱支票係張煜龍向伊購買砂石，為給付貨款而
    交付之客票，及伊因此借得265萬5千元等情不諱，惟否認有
    詐欺犯意，辯稱：這三張支票是案外人謝誌陽（已歿）交給
    伊作為調現使用，伊不知道會跳票云云。惟查：附表所示
    之三張支票經告訴人甲○○提示後，均因拒絕往來而不獲兌
    現，有各該支票影本及退票理由單附卷可稽。又查該支票帳
    戶在91年4月19日即被列為拒絕往來戶，且此後退票張數高
    達一百三十張，有台新國際商業銀行之函文（發文日期：93
    年5月11日，文號：台新作集字第9303912號，附於93年度偵
    緝字第17號卷宗第106頁），暨隨函檢附之退票紀錄表附卷
    可參。依卷附桃園縣政府營利登記證記載：附表所示發票
    人「禾聯有限公司」設址於「桃園縣桃園市○○里○○路97
    號1樓」（見同上偵卷第109頁），經警查訪結果，該處為東
    門國小垃圾場出入口，並無公司營業事實，此有桃園縣政府
    警察局桃園分局93年6月3日桃警分刑字第0931033717號函文
    ，暨隨函檢附之查訪照片四張附卷足憑（同上偵查卷宗第12
    2頁）。證人張煜龍於偵訊時證稱：伊未曾在附表所示之
    支票背書，且不認識案外人謝誌陽，亦無生意往來等語（同
    上偵查卷宗第25、69頁），經法務部調查局鑑定之結果，認
    支票背面所簽寫「張煜龍」之筆跡，與證人張煜龍當庭書寫
    及平時買賣契約簽名之筆跡並不相符，此有法務部調查局鑑
    定通知書（文號：調科貳字第09300285230號，附於同上偵
    查卷宗第149頁）可資參佐。證人吳美燕（即案外人謝誌
    陽之妻）於偵訊時證稱：「謝誌陽是乙○○的司機」、「我
    先生於92年上半年度，6月以前，詳細日期我忘記了，他曾
    說他有載乙○○去買支票，但沒有說向誰買，或去那裡買」
    等語（同上偵查卷宗第69、94頁），其意指附表所示之三張
    支票為俗稱之「芭樂票」。綜觀前情，附表所示之三張支
    票均查無真正發票人，且該支票帳戶退票張數眾多，足以佐
    證證人吳美燕於偵訊時所證述支票非正當取得之情節，兼以
    筆跡鑑定結果及證人張煜龍之證詞證實與案外人謝誌陽並不
    認識，亦未曾背書，且被告坦承案外人謝誌陽係伊僱用之司
    機，衡情被告應無可能向資力較差之謝誌陽借票週轉，是以
    被告辯稱謝誌陽提供支票云云，不可採信，起訴書記載被告
    向謝誌陽借得支票等情，容有誤會，應認附表所示之三張支
    票，係被告向不詳人士購買取得之支票。至於支票背面所偽
    造之「張煜龍」背書，其字跡與被告於偵查中當庭書寫之筆
    跡亦不相同（見法務部調查局鑑定通知書，文號：調科貳字
    第0930021427號，附於同上偵查卷宗第131頁），堪信非被
    告本人所簽寫，然其既以信譽良好之「張煜龍」背書作為欺
    騙告訴人甲○○之手段，應認此背書簽名係由被告指示不詳
    人士所偽造。又被告既以俗稱「芭樂票」之支票向告訴人甲
    ○○借錢，自已明知該支票無兌現之可能，其復坦承確實向
    告訴人甲○○謊稱支票係張煜龍向伊購買砂石，為給付貨款
    而交付之客票等語，核與告訴人甲○○以證人身分於本院審
    理時證述之情節相符，應認被告主觀上確有詐欺之犯意。至
    被告所提出之雲林地方法院裁定確定證明書，及彰化地方法
    院民事裁定確定證明書，僅能證明被告與他人之間另有債務
    關係，而被告提出之匯款回條、汽車買賣合約書，僅能證明
    被告曾經匯款予告訴人甲○○，及約定將其名下車輛過戶予
    告訴人甲○○之夫柯永祥等情，均不足以推翻本院認定其持
    票詐欺借款之犯罪事實，自無從作為對被告有利之認定。綜
    上，本件事證明確，被告犯行堪以認定。
二、被告明知附表所示支票無兌現可能，仍持之向告訴人甲○○
    借款，使其誤以為支票來自信譽良好之張煜龍，高估償債能
    力，而交付借款，核其所為，係犯刑法第339條第1項之詐欺
    取財罪。又附表所示之三張支票，雖查無發票人所在之公司
    ，惟仍有可能是支票帳戶申請人所授權簽發，尚無證據足以
    證明被告另涉犯偽造有價證券之罪名，然其既指示不詳姓名
    之人在支票背面偽造「張煜龍」之背書，此部分係犯刑法第
    216條、第210條之行使偽造私文書罪（該罪名於本院審理程
    序漏未告知，但本院於審判過程中已就被告所犯此部分罪名
    之構成要件已為實質之調查，縱疏未告知此部分法條之罪名
    ，對被告防禦權之行使無所妨礙，於判決尚無影響，附此敘
    明）。被告偽造署押係偽造私文書之部分行為，又其偽造私
    文書之低度行為，已吸收於行使偽造私文書之高度行為內，
    均不另論罪。至被告與不詳人士間，就前述犯行，互有犯意
    之聯絡，及行為之分擔，為共同正犯。被告所犯詐欺取財罪
    及行使偽造私文書罪之間，有手段、目的之牽連關係，依刑
    法第55條之規定，應從一重罪即行使偽造私文書罪論處。起
    訴書僅引用詐欺取財罪名，未論以行使偽造私文書罪名，然
    二罪之間既有前述牽連犯之裁判上一罪關係，基於審判不可
    分原則，本院均應予以審酌。爰審酌被告與告訴人甲○○有
    多年借貸關係，告訴人甲○○表示預期月利四分，顯圖高利
    而貸放，並參酌被告以芭樂票詐騙之犯罪手段、所借得之金
    錢，及其事後否認犯意，態度不佳，而將責任推卸給已故司
    機謝誌陽等一切情狀，量處如主文所示之刑，並諭知易科罰
    金之折算標準，以示懲儆。附表所示三張支票上「張煜龍」
    之簽名，係由被告指示不詳人士偽造之背書，爰依刑法第
    219 之規定宣告沒收。
據上論斷，應依刑事訴訟法第299條第1項前段，刑法第28條、第
216條、第210條、第339條第1項、第55條、第41條第1項前段、
第219條，罰金罰鍰提高標準條例第1條前段、第2條，判決如主
文。
本案經檢察官李毓珮到庭執行職務。
中　　華　　民　　國　　94　　年　　6 　　月　　28　　日
                  刑事第三庭  審判長  法  官  余仕明
                                      法  官  簡婉倫
                                      法  官  黃玉齡
以上正本證明與原本無異。
如不服本判決，應於判決送達後10日內，向本院提出上訴狀（須
附繕本），上訴於台灣高等法院台中分院。
告訴人或被害人對於判決如有不服具備理由請求檢察官上訴者，
其上訴期間之計算係以檢察官收受判決正本之日為準。
中　　華　　民　　國　　94　　年　　6 　　月　　30　　日
                                      書記官  林怡吟
附錄本案論罪科刑法條全文：
中華民國刑法第216條
  行使第二百十條至第二百十五條之文書者，依偽造、變造文書
  或登載不實事項或使登載不實事項之規定處斷。
中華民國刑法第210條
  偽造、變造私文書，足以生損害於公眾或他人者，處五年以下
  有期徒刑。
中華民國刑法第339條
意圖為自己或第三人不法之所有，以詐術使人將本人或第三人
  之物交付者，處五年以下有期徒刑、拘役或科或併科一千元以
  下罰金。
以前項方法得財產上不法之利益或使第三人得之者，亦同。前
  二項之未遂犯罰之。
中華民國刑法第219條
  偽造之印章、印文或署押，不問屬於犯人與否，沒收之。
附表
┌──┬───────┬──────┬─────────┐
│編號│  支票號碼    │ 票載發票日 │票面金額（新台幣）│
├──┼───────┼──────┼─────────┤
│ 一 │  TY0000000   │ 91年6月30日│1,185,000元       │
├──┼───────┼──────┼─────────┤
│ 二 │  TY0000000   │ 91年7月31日│735,000元         │
├──┼───────┼──────┼─────────┤
│ 三 │  TY0000000   │ 91年8月31日│735,000元         │
├──┼───────┴──────┴─────────┤
│備註│一、上述支票之發票人均為「禾聯有限公司 (負責人: │
│    │    周慧美)」。                                 │
│    │二、上述支票之付款人均為「台新國際商業銀行桃園分│
│    │    行」。                                      │
│    │三、上述支票背面均有不詳姓名年籍人士偽簽「張煜龍│
│    │    」姓名之背書。                              │
└──┴────────────────────────┘
